【裁判字號】    99,訴,767
【裁判日期】    991007
【裁判案由】    殺人未遂等
【裁判全文】
臺灣彰化地方法院刑事判決               99年度訴字第767號
公  訴  人  臺灣彰化地方法院檢察署檢察官
被      告  甲○○
選任辯護人  王俊凱律師
上列被告因殺人未遂等案件，經檢察官提起公訴（99年度偵字第
4102、4629號），本院判決如下：
    主    文
甲○○未經許可，持有可發射子彈具有殺傷力之改造槍枝，處有
期徒刑參年陸月，併科罰金新台幣陸萬元，罰金如易服勞役，以
新台幣壹仟元折算壹日，扣案仿WALTHER廠PPK/S型半自動手槍製
造之改造手槍壹枝（含彈匣壹個，槍枝管制編號0000000000號）
、具殺傷力之改造子彈壹顆，均沒收。又犯攜帶兇器強盜罪，處
有期徒刑伍年肆月，扣案仿WALTHER廠PPK/S型半自動手槍製造之
改造手槍壹枝（含彈匣壹個，槍枝管制編號0000000000號）、具
殺傷力之改造子彈壹顆，均沒收。又殺人未遂，處有期徒刑伍年
貳月，扣案仿WALTHER廠PPK/S型半自動手槍製造之改造手槍壹枝
（含彈匣壹個，槍枝管制編號0000000000號）、具殺傷力之改造
子彈壹顆，均沒收。應執行有期徒刑拾貳年捌月，併科罰金新臺
幣陸萬元，罰金如易服勞役，以新臺幣壹仟元折算壹日。扣案仿
WALT HER廠PPK/S型半自動手槍製造之改造手槍壹枝（含彈匣壹
個，槍枝管制編號0000000000號）、具殺傷力之改造子彈壹顆，
均沒收。
    事    實
一、甲○○前於民國90年間，因違反槍砲彈藥刀械管制條例等案
    件，經本院以90年度訴字第340號判決判處有期徒刑1年1月
    ，併科罰金新台幣3萬元、5月、10月、5月、5月，有期徒刑
    部分定應執行刑有期徒刑3年確定；又於91年間，因違反槍
    砲彈藥刀械管制條例等案件，經臺灣臺中地方法院以該院91
    年度訴字第486號判決判處有期徒刑1年6月、9年，應執行有
    期徒刑10年2月，併科罰金新台幣10萬元，復由臺灣高等法
    院臺中分院（下稱臺中高分院）以該院91年度上訴字第1586
    號判決上訴駁回，並經最高法院92年度台上字第265號判決
    就關於強盜部分撤銷，發回台灣高等法院台中分院，其他上
    訴駁回，再經臺中高分院以92年度上更（一）字第54號判決
    判處有期徒刑8年6月確定，而上開罪名除有期徒刑8年6月部
    分依法不予減刑外，其餘1年1月、5月、10月、5月、5月、1
    年6月均經臺中高分院依法減刑，並與未經減刑之有期徒刑8
    年6月部分定應執行刑10年6月，嗣入監服刑，甫於98年8月
    18日縮短刑期假釋出監，假釋期間並付保護管束。詎其仍不
    知悔改，竟於下列時間（均仍在假釋付保護管束期間）、地
    點，分別為以下之行為：
  (一)甲○○明知可發射子彈具有殺傷力之改造手槍及子彈，均係
    槍砲彈藥刀械管制條例第4條第1項第1款、第2款所列管之槍
    、彈，依同條例第5條之規定，非經主管機關許可，不得擅
    自持有，竟基於持有具殺傷力之改造手槍及子彈之犯意，於
    99年4月初某日，在網際網路「雅虎奇摩」購物網站上，以
    新臺幣（下同）3萬5千元之價格，向不詳姓名、年籍，綽號
    「阿元」之成年男子，訂購由仿WALTHER廠PPK/S型半自動手
    槍製造之槍枝，換裝土造金屬槍管而成之具殺傷力改造手槍
    1支（含彈匣1個，槍枝管制編號0000000000）及非制式子彈
    5顆，並於同年月7日或8日晚上7時許，由該綽號「阿元」之
    成年男子，持上揭改造手槍1支及非制式子彈5顆，在臺中縣
    太平市頭汴坑某產業道路上交付予甲○○，雙方銀貨兩訖後
    ，甲○○即自斯時起未經許可而非法持有上揭改造手槍及非
    制式子彈5顆。
  (二)甲○○意圖為自已不法之所有，於99年4月22日凌晨3時30分
    ，持上揭改造手槍及非制式子彈5顆作為兇器，前往臺南縣
    永康市○○○路與永福街路口處，趁乙○○正駕駛車牌號碼
    S3─9692號自用小客車並打開駕駛座旁車窗準備離開之際，
    自該駕駛座之車窗旁，以上揭改造手槍指著乙○○，命令乙○○下車，再以手勢示意乙○○將身上財物交付，致乙○○
    不能抗拒，因而交付身上之現金1萬5000元，得手後，甲○○即進入上揭自小客車駕駛座，出言：「要車嗎？」等語，
    乙○○雖回應：「要啊！」等語，甲○○仍承前意圖為自己
    不法所有之犯意，強行開走乙○○所有之上揭自小客車（車
    內有乙○○之身分證及中華民國護照、臺灣居民來往大陸通
    行證護照【下稱台胞證】各1本、筆記型電腦1台、咖啡色手
    提包1個、面額1千萬元本票1張、印鑑2個），並開往國道中
    山高速公路永康交流道附近後，甲○○除取走乙○○放置於
    該車內之護照、台胞證外，其餘車內物品連同該自用小客車
    均棄置該交流道附近路旁。
  (三)甲○○因其女友徐巧玲關係而與丙○○有感情及財務上糾紛
    ，且不滿丙○○急於催討雙方所約定每月應交付之1萬元現
    金，竟於99年4月25日凌晨2時許，攜帶上揭改造手槍及非制
    式子彈5顆，並駕駛車牌號碼OK─1602號自小客車前往彰化
    縣彰化市○○路635巷1號前，等候丙○○出現，迨甲○○見
    丙○○駕駛車牌號碼8851─GC號自用小客車（搭載徐巧玲）
    出現該處後，隨即駕駛上開車輛停放在丙○○所駕駛車輛前
    方，並持上述改造手槍（已裝填非制式子彈5顆）下車走向
    丙○○距離約2.1公尺處且出言：「你以為這把槍是假的，
    我開給你看！」等語，此時甲○○基於明知若發射子彈對人
    射擊可能致人於死，且縱然發生死亡之結果亦在所不惜之不
    確定殺人故意，即持上開所寄藏之改造手槍（已裝填非制式
    子彈5顆），朝丙○○身體部位先後射擊2槍，致使丙○○受
    有胸壁剝離撕裂傷（第1槍子彈擦過）、左手臂穿透傷（第2
    槍子彈貫穿過）等傷害；斯時，徐巧玲欲送丙○○前往就醫
    ，甲○○阻止未果後，即意欲造成係雙方搶奪槍枝而導致槍
    枝走火之假象，又朝自己右側下半身外側開第3槍，導致甲○○右側臀肉亦受有輕微槍傷。迨徐巧玲開車送丙○○前往
    彰化縣彰化市彰化基督教醫院醫治，經住急診病房觀察及治
    療後，始幸免於難；而甲○○先行趁隙駕駛上開車輛沿彰化
    市○○路往員林方向逃逸，並將上揭改造手槍及非制式子彈
    2 顆丟棄於彰化縣花壇鄉○○路○段386-2號蓬萊橋下水溝內
    後，再行駕車返回彰化基督教醫院急診室，適丙○○向到場
    處理員警指認甲○○為開槍者，隨即由員警於同日凌晨4時
    40分許，在彰化基督教醫院急診室前，當場逮捕甲○○。
  (四)嗣於99年4月25日上午6時許，經甲○○同意後，由警方在台
    中縣大肚鄉○○村○○路388巷35號住處執行搜索，當場查
    扣彈頭2顆；又於同日上午6時30分許，經丙○○同意後，由
    警方在彰化縣彰化市○○路257號「民族派出所」停車場內
    ，對丙○○所駕駛上開車輛執行搜索，當場查扣彈頭1顆、
    與本案無關之吸食器1個；再於同日上午7時47分許，經徐巧
    玲同意後，在台中市○○區○○路185之1號三樓之E徐巧玲
    與甲○○租屋處執行搜索，當場查扣乙○○之護照及台胞證
    各1本（已由乙○○領回）、及與本案無關之安非他命吸食
    器1支、酒精燈1個：復於同日上午8時20分許，經甲○○同
    意後，由警方在彰化市○○路234號甲○○住處執行搜索，
    當場查扣黑色上衣、皮帶、內褲及牛仔褲各1件；迄99年4月
    27 日下午2時14分許，經甲○○同意後，在前述台中市○○
    區○○路185之1號三樓之E租屋處執行搜索，當場查扣甲○○持槍強盜乙○○時所穿著黑色衣、褲1套、鴨舌帽1頂、鞋
    子1雙；且旋於同日下午4時46分許，經警借提在押之甲○○
    詢問後，前往彰化縣花壇鄉○○路○段386-2號蓬萊橋下水溝
    內，查扣上揭改造手槍（含彈匣1個）以及非制式子彈2顆。
  (五)而甲○○於有偵查權限之機關發覺其涉有上開持槍強盜犯行
    前，於99年4月25日經警逮捕後，主動向彰化縣警察局彰化
    分局員警自首該加重強盜犯行，並願接受裁判，始偵知上情
    。
四、案經丙○○訴由彰化縣警察局彰化分局報告臺灣彰化地方法
    院檢察署檢察官偵查起訴。
    理    由
甲、程序方面：
（一）按被告以外之人於審判外之言詞或書面陳述，除法律有規
      定者外，不得作為證據，刑事訴訟法第159條第1項固定有
      明文。惟被告以外之人於偵查中向檢察官所為之陳述，除
      顯有不可信之情況者外，得為證據；又被告以外之人於審
      判外之陳述，雖不符前四條之規定，而經當事人於審判程
      式同意作為證據，法院審酌該言詞陳述或書面陳述作成時
      之情況，認為適當者，亦得為證據。當事人、代理人或辯
      護人於法院調查證據時，知有第159條第1項不得為證據之
      情形，而未於言詞辯論終結前聲明異議者，視為有前項之
      同意，刑事訴訟法第159條之1第2項、第159條之5定有明
      文。查本件被告甲○○及其辯護人均不爭執證人乙○○、
      徐巧玲、丙○○分別於警詢及偵訊中之證述，復未於本院
      審判程序調查該證據時聲明異議，本院審酌上開證人徐巧
      玲、丙○○於偵查中證述時均經具結，有證人結文在卷可
      憑，且無顯有不可信之情形；另審酌上開證人乙○○、徐
      巧玲、丙○○之警詢筆錄作成時之情況，亦認為適當，爰
      依刑事訴訟法第159條之1第2項、第159條之5之規定，認
      均為傳聞法則之例外，有證據能力，先予敘明。
（二）按法院或檢察官依刑事訴訟法第208條規定囑託醫院、學
      校或其他相當之機關、團體為鑑定時，祇須其以言詞或書
      面提出之鑑定報告，符合刑事訴訟法第206條第1項、第
      208條所規定之形式要件，即具有證據能力，此即屬於刑
      事訴訟法第159條第1項所稱「法律有規定」之特別情形，
      與同法第159條之4規定無涉（最高法院96年度臺上字第
      6842號判決要旨參照）；又依刑事訴訟法第198條、第208
      條之規定，所謂鑑定乃指於刑事訴訟程序中為取得證據資
      料而由檢察官或法官指定具有特別知識經驗之鑑定人、學
      校、機關或團體，就特定之事物，以其專業知識加以分析
      、實驗而作判斷，以為偵查或審判之參考。故而，不論鑑
      定人或鑑定機關、學校、團體，均應由檢察官或法官視具
      體個案之需要而為選任，始符合刑事訴訟法第198條、第
      208條之規範本旨，否則所為鑑定，仍屬於傳聞證據。但
      對於司法警察機關調查中之案件，或有量大或急迫之情形
      ，為因應實務之現實需求，認為當然有鑑定之必要者，基
      於檢察一體之原則，得由該管檢察長對於轄區內之案件，
      以事前概括選任鑑定人或囑託鑑定機關（團體）之方式，
      俾便轄區內之司法警察官、司法警察對於調查中之此類案
      件，得即時送請事前已選任之鑑定人或囑託之鑑定機關（
      團體）實施鑑定，業經法務部92年9月1日法檢字第092003
      5083號函釋在卷。衡諸上揭說明，仍屬受檢察官囑託鑑定
      ，則鑑定人依刑事訴訟法第206條所出具之上揭檢驗鑑定
      通知書，屬上開刑事訴訟法第159條第1項規定中之「法律
      另有規定」，則依上開規定之反面解釋，屬傳聞證據之例
      外，自有證據能力（最高法院95年度臺上字第6648號判決
      要旨參照）。經查，內政部警政署刑事警察局99年6月7日
      刑鑑字第0990057960號鑑定書（參見臺灣彰化地方法院檢
      察署99年度偵字第4629號偵查卷宗【下簡稱偵查二卷宗】
      第21至23頁），雖係由警察機關即彰化縣警察局彰化分局
      將扣案槍、彈送請內政部警政署刑事警察局鑑定，然臺灣
      高等法院檢察署檢察長既已概括選任內政部警政署刑事警
      察局為槍彈之鑑定機關，亦經臺灣高等法院檢察署92年9
      月9日檢文允字第0921001203號函及臺灣高等法院檢察署
      檢察長概括選任鑑定機關名冊載明明確，依上揭說明，該
      局鑑定結果而出具之鑑定書，仍係受檢察官囑託鑑定，故
      鑑定人依刑事訴訟法第206條規定出具之上揭鑑定書，自
      有證據能力。
乙、實體方面：
一、如事實欄一之(一)所載之犯罪事實，有下列證據為證：
（一）迭據被告甲○○於警詢、偵訊、本院訊問、準備程序及本
      院審理時坦承不諱（詳見彰化縣警察局彰化分局彰警分偵
      字第0990014573號【下簡稱警詢一卷宗】第2頁反面、第3
      頁、彰化縣警察局彰化分局彰警分偵字第0990016025號【
      下簡稱警詢二卷宗】第5頁、第6頁、臺灣彰化地方法院檢
      察署99年度偵字第4102號偵查卷宗【下簡稱偵查一卷宗】
      第6頁、偵查二卷宗第29頁、本院99年6月22日訊問筆錄第
      2頁、99年7月8日準備程序筆錄第4頁、99年9月23日審判
      筆錄第10頁）。
（二）並有被告、告訴人丙○○之搜索同意書（警詢一卷宗第21
      、28頁）、彰化縣警察局彰化分局扣押筆錄、扣押物品目
      錄表及扣押物品收據各2份（警詢一卷宗第22～24、29～
      31頁）、彰化分局轄甲○○涉嫌殺人案證物清單1份、採
      證照片45張（警詢一卷宗第43～51頁）、99年4月27日現
      場查扣照片4張、彰化縣警察局彰化分局扣押筆錄、扣押
      物品目錄表及扣押物品收據各1份（警詢二卷宗第20～22
      頁）附卷暨上揭改造手槍以及非制式子彈2顆、已擊發彈
      頭3顆扣案。
（三）再上揭改造手槍及非制式子彈2顆，經彰化縣警察局警員
      初步檢視結果認均為管制槍枝之可能性較大，此有彰化縣
      警察局槍枝初步檢視報告表及相片在卷可稽（詳警詢二卷
      宗第23～26頁），復送請內政部警政署刑事警察局鑑定結
      果，認：一、送鑑手槍1枝（槍枝管制編號：0000000000
      號），認係改造手槍，由仿WALTHER廠PPK/S型半自動手槍
      製造之槍枝，換裝土造金屬槍管而成，擊發功能正常，可
      供擊發適用子彈使用，認具殺傷力。二、送鑑子彈2顆，
      認均係非制式子彈，由金屬彈殼組合直徑8.0±0.5mm金屬
      彈頭而成，採樣1顆試射，可擊發，認具殺傷力等情，有
      內政部警政署刑事警察局99年6月7日刑鑑字第0990057960
      號鑑驗書1件在卷可証（詳偵查二卷宗第21～22頁）。
（四）是核被告本部分之自白與事實相符，堪採為證據。被告持
      有改造槍、彈之犯行，堪以認定。
二、如事實欄一之(二)所載之犯罪事實，有下列證據為證：
（一）業據被告於警詢、偵訊、本院訊問、準備程序及本院審理
      時坦承不諱（詳見警詢一卷宗第2頁、警詢二卷宗第3頁、
      、偵查一卷宗第7頁、偵查二卷宗第29頁、本院99年6月22
      日訊問筆錄第2、3頁、99年7月8日準備程序筆錄第4頁、
      99年9月23日審判筆錄第10、11頁），核與被害人乙○○
      於警詢證述情節大致相符（見警詢二卷宗第8～10頁）。
（二）並有告訴人丙○○之診斷書1紙附卷可證（見警詢一卷宗
      第42頁）、被告、告訴人丙○○及證人徐巧玲之搜索同意
      書（警詢一卷宗第21、28、32頁、警詢二卷宗第16頁）、
      彰化縣警察局彰化分局扣押筆錄、扣押物品目錄表及扣押
      物品收據各2份（警詢一卷宗第22～24、29～31、33～35
      頁）、彰化分局轄甲○○涉嫌殺人案證物清單1份、採證
      照片45張（警詢一卷宗第43～51頁）、被害人乙○○護照
      及台胞證影本各1份（警詢一卷宗第53～55頁）、贓物認
      領保管單1紙、照片7張及臺南縣警察局車輛協尋電腦輸入
      單1紙（見警詢二卷宗第11～15頁）、99年4月27日現場查
      扣照片4張、彰化縣警察局彰化分局扣押筆錄、扣押物品
      目錄表及扣押物品收據各2份（警詢二卷宗第17～22頁）
      附卷暨上揭改造手槍以及非制式子彈2顆、已擊發彈頭3顆
      、作案用之黑色上衣、黑色褲子、鴨舌帽各1件扣案。
（三）再上揭改造手槍及非制式子彈2顆認均具有殺傷力，已如
      前述，有彰化縣警察局槍枝初步檢視報告表及相片在卷可
      稽（詳警詢二卷宗第23～26頁）及內政部警政署刑事警察
      局99年6月7日刑鑑字第0990057960號鑑驗書1件在卷可証
      （詳偵查二卷宗第21～22頁）。
（四）是核被告本部分之自白與事實相符，堪採為證據。被告攜
      帶兇器加重強盜之犯行，堪以認定。
三、如事實欄一之(三)所載之犯罪事實，有下列證據為證：
（一）訊據被告固坦認有基於不確定殺人犯意，於前開時、地，
      持上揭改造手槍及子彈，朝告訴人丙○○開槍等事實，然
      辯稱：伊僅有朝告訴人丙○○開1槍，第2槍、第3槍均係
      槍枝走火所造成，其中走火的第1槍打到告訴人丙○○，
      另一槍打到伊自己云云。
（二）經查：被告於前開時間、地點持槍射擊之次數，業經證人
      即告訴人丙○○於偵訊時證述稱：「…他在距離我大約三
      步左右就開槍了，他當時是用右手拿槍，直接朝我的身體
      開過來，第一槍擦過我的身體，就是胸口那邊，第二槍是
      左手臂，當時我的左手是握著方向盤的，子彈貫穿了我的
      左手臂…。」等語（見偵查二卷宗第27頁），復於本院審
      理中證稱：「（問：當時甲○○開幾槍？）我中二槍就下
      車，當時有開車門，徐巧玲翻身擋住我。」、「（問：第
      一槍打中何處？）當時我坐在駕駛座上，甲○○從我車旁
      邊走過來，靠近我的車門大約是從證人席到辯護人席座位
      ，槍口與我的距離大約約2.1公尺，第一槍打中我的胸部
      ，當時甲○○有講話，但是我聽不清楚。」、「（問：第
      2槍打中何處？）打中我的左手臂上，手臂上有二孔，從
      上一孔貫穿到下面一孔貫穿。」、「第一槍從胸口劃過去
      ，是徐巧玲從副駕駛座翻過來擋住我，後來甲○○再開第
      二槍，我可以確定我胸口的槍傷與手臂上的槍是不同一槍
      。」等語（見本院99年9月23日審理筆錄第13、14頁）；
      證人徐巧玲於偵訊中具結稱：「（問：第一槍、第二槍是
      否如丙○○所講的？）是的。」、「（問：所以這三槍都
      是甲○○故意開槍，而不是走火？）是的。因為我抱著丙○○叫甲○○不要再開槍了，但他還是開了第二槍。」等
      語甚明（見偵查二卷宗第27頁），是被告於前開時間、地
      點持槍朝告訴人身體射擊2發子彈無訛。
（三）而被告當時持有之槍枝，經內政部警政署刑事警察局以檢
      視法、性能檢驗法、試射法鑑驗結果認：一、送鑑手槍1
      枝（槍枝管制編號：0000000000 號），認係改造手槍，
      由仿WALTHER廠PPK/S型半自動手槍製造之槍枝，換裝土造
      金屬槍管而成，擊發功能正常，可供擊發適用子彈使用，
      認具殺傷力。二、送鑑子彈2顆，認均係非制式子彈，由
      金屬彈殼組合直徑8.0±0.5mm金屬彈頭而成，採樣1顆試
      射，可擊發，認具殺傷力，已敘明如前；又槍枝乃威力強
      大之武器，本身具有高度之危險性與不確定性，一旦射擊
      入人體恐將導致剝奪生命之結果，是被告手持殺傷力強大
      之改造手槍，且與被告距離僅約2.1公尺，而第一槍業已
      造成告訴人丙○○受有胸壁剝離撕裂傷，有告訴人丙○○
      之診斷書1紙附卷可證（見警詢一卷宗第42頁），堪認被
      告明知告訴人丙○○係在前開改造槍枝之射程之內，且在
      可預見在上開情狀下仍持槍繼續擊發第2顆子彈，有造成
      他人死亡之可能，足徵被告具有殺人之不確定故意甚明。
（四）綜上，被告此部分之事證已臻明確，犯行洵堪認定，應予
      依法論科。
三、論罪科刑情形：
（一）本件犯罪事實欄一之(一)部分：
      核被告所為，係犯槍砲彈藥刀械管制條例第8條第4項未
      經許可持有可發射子彈具有殺傷力之槍枝罪及同條例第
      12條第4項未經許可持有子彈罪。被告同時持有非制式子
      彈5顆，僅侵害一法益，屬單純一罪，不發生想像競合犯
      之問題。再被告以一持有行為，同時、同地持有上揭改造
      手槍1枝及非制式子彈5顆之2罪，為想像競合犯，依刑法
      第55條規定，應從一重依槍砲彈藥刀械管制條例第8條第4
      項之未經許可持有可發射子彈具有殺傷力之槍枝罪。
（二）本件犯罪事實欄一之(二)部分：
      按刑法第321條第1項第3款所「攜帶兇器而犯之者」，係
      以行為人攜帶兇器為其加重條件，此所謂兇器，其種類並
      無限制，凡客觀上足對人之生命、身體、安全構成威脅，
      具有危險性之兇器均屬之，且祇須犯罪時攜帶此種具有危
      險性之兇器為已足，並不以攜帶之初有行兇之意圖為必要
      （最高法院79年度台上字第5253號判例要旨可供參照）。
      本件被告為上揭強盜犯行時所攜帶之上揭改造手槍及子彈
      均有殺傷力，已如前述，如持以行兇，在客觀上足以對於
      人之生命、身體構成威脅，而具有危險性，自係屬兇器無
      誤。又按強盜罪之強暴、脅迫，以所施用威嚇之程度，客
      觀上足以壓抑被害人之意思，至使不能抗拒為已足。至施
      用之威嚇手段，客觀上是否足以壓抑被害人之意思自由，
      應依一般人在同一情況下，其意思自由是否因此受壓制為
      斷，不以被害人之主觀意思為準（最高法院87年度台上字
      第3705號判決意旨參照），是被告持具有殺傷力之槍彈指
      向被害人，公然為強取被害人財物之行為，顯係以不對等
      之有形實力之方式壓制被害人之意思自由，參酌當時客觀
      情勢觀之，被害人於遭被告持槍強盜時，確已陷於不能抗
      拒之程度無誤，縱被害人當場並無明顯之抵抗行為，仍不
      影響強盜罪之成立。核被告所為，係犯刑法第330條第1項
      之加重強盜罪。又被告於有偵查權限之機關發覺其涉有上
      開持槍強盜犯行前，於99年4月25日經警逮捕後，主動向
      彰化縣警察局彰化分局員警自首該加重強盜犯行，並願接
      受裁判一節，有被告99年4月25日警詢筆錄及被害人乙○○99年4月26日警詢筆錄各1份在卷可稽（見警詢一卷宗第
      3頁、警詢二卷宗第8～10頁），並據證人吳武俊於本院審
      理時證述：「甲○○於99年4月25日在彰基開槍造成丙○○受傷，因為徐巧玲與甲○○是住在臺中市租屋處，徐巧
      玲在帶同我同事到租屋處同意搜索，在租屋處看到被害人
      乙○○的護照及台胞證，那時還不知道是強盜案，那時不
      知道乙○○是被害人，回到民族所所長汪振豪有問過甲○○，甲○○有主動說有涉及本件強盜案，我有製作職務報
      告書…」等語無訛（詳本院99年9月23日審判筆錄第5頁）
      。按犯人在犯罪未發覺之前，向檢察官或司法警察官告知
      其犯罪，而不逃避接受裁判，即與刑法第62條規定自首之
      條件相符，不以言明自首並願受裁判為必要，又該條所謂
      未發覺之罪，固非以有偵查犯罪權之機關或人員確知其人
      犯罪無誤為必要，而對於其發生嫌疑時，即得謂為已發覺
      ；但此項對犯人之嫌疑，仍須有確切之根據得為合理之可
      疑者，始足當之，若單純主觀上之懷疑，要不得謂已發生
      嫌疑（最高法院85年度台上字第4908號判決意旨參照），
      依上開判決意旨，被告該次加重強盜犯行，尚未為有偵查
      犯罪權限之機關或人員發覺，應屬無疑。又被告復有接受
      審判之情，從而，被告就上述加重強盜犯行，符合自首之
      規定，應依刑法第62條前段自首之規定減輕其刑。
（三）本件犯罪事實欄一之(三)部分：
      查被告持槍射殺告訴人丙○○然未生死亡之結果，核被告
      此部分所為，係犯刑法第271條第2項、第1項之殺人未遂
      罪。被告雖已著手於殺人行為之實施，惟未生死亡之結果
      ，其犯行尚屬未遂，應依刑法第25條第2項之規定，按既
      遂犯之刑度減輕其刑。
（四）再按未經許可持有槍、彈罪，其持有之繼續為行為之繼續
      ，至持有行為終了時，均論以一罪，不得割裂。若以之犯
      他罪，兩罪間之關係如何，端視其開始持有之原因為斷。
      如早已非法持有槍、彈，後另起意犯罪，或意圖犯甲罪而
      持有槍、彈，卻持以犯乙罪，均應以數罪併罰論處；如行
      為人為犯特定之罪而持有槍、彈，並於持有槍、彈後即緊
      密實行該特定犯罪，雖其持有槍、彈之時、地與犯特定罪
      之時、地，在自然意義上非完全一致，然二者仍有部分合
      致，且犯罪目的單一，依一般社會通念，認應評價為一罪
      方符合刑罰公平原則，如予數罪併罰，反有過度處罰之虞
      ，與人民法律感情亦未契合；是於牽連犯廢除後，適度擴
      張一行為概念，認此情形為一行為觸犯數罪名之想像競合
      犯，方屬適當（最高法院97年台上字第3706號判決意旨參
      照）。經查：被告於99年4月7日或8日，持有扣案改造槍
      、彈，而其持有之始，並無持以犯他罪之意圖，此據被告
      供承在卷，且其持有槍彈之始距離其持以另犯本件之加重
      強盜罪及本件之殺人未遂罪犯行，時間已逾數週，是被告
      嗣後持槍為加重強盜罪及殺人未遂罪犯行，自係另行起意
      而犯之，則依上開說明，自應以數罪併罰論處，從而，被
      告所犯上開未經許可持有持有可發射子彈具有殺傷力之槍
      枝罪、加重強盜罪、殺人未遂罪3罪間，犯意各別、行為
      互殊，應分論併罰。
（五）爰審酌被告年輕力壯，因案現仍在假釋付保護管束期間，
      有臺灣高等法院被告前案紀錄表各1份在卷可憑，竟不知
      警惕，明知未經主管機關許可不得持有改造槍、彈，仍為
      持有之行為，且不思以正當方法賺取金錢，攜帶槍、彈強
      盜被害人，行為危險性極高，嚴重危害社會治安；另僅因
      男女感情所衍生糾紛，即率性開槍射擊，手段不可不謂兇
      殘，對於被害人所造成之心理畏怖甚鉅，然考量被告於警
      詢時即已主動供述加重強盜犯行，復於本院審理時坦承全
      部犯行，犯後態度尚佳，再考之被告之智識、生活情狀等
      一切情狀，認檢察官當庭求處被告應執行有期徒刑18 年
      稍嫌過重，爰分別量處如主文所示之刑，併諭知罰金易服
      勞務之折算標準，及定其應執行刑暨就併科罰金部分，諭
      知易服勞役之折算標準，以示懲儆。
（六）沒收部分
    扣案仿WALTHER廠PPK/S型改造手槍1支（含彈匣1個，槍枝
      管制編號0000000000）及非制式子彈1顆，經鑑定結果，
      認係槍砲彈藥刀械管制條例第4條第1項第1、2款所稱之槍
      砲及彈藥，非經中央主管機關許可不得製造、販賣、運輸
      、持有及轉讓，係違禁物，應依刑法第38條第1項第1款規
      定，不問屬於被告與否，宣告沒收。且該扣案仿WALTHER
      廠PPK/S型改造手槍1支（含彈匣1個，槍枝管制編號00000
      00000）及非制式子彈1顆，並係被告所有持以犯加重強盜
      罪及殺人未遂罪所用之物，茲如前述，另依刑法第38條第
      1 項第1款規定，在被告所犯各該罪項下宣告沒收之。
    至扣案原具有殺傷力之非制式子彈1顆，業經鑑定單位鑑
      驗試射擊發，有上開內政部警政署刑事警察局鑑驗書在卷
      可資為憑，已失其子彈之結構及性能；再扣案已擊發彈殼
      3 顆，已不具子彈之外型及功能，堪認業已耗損而無殺傷
      力。基於上開所述，上開子彈及彈殼均非屬違禁物，核無
      沒收之必要。
    扣案吸食器1個（在丙○○車輛查扣），非被告所有；而
      扣案安非他命吸食器1支、酒精燈1個（在徐巧玲與甲○○
      臺中市租屋處查扣）等物，係被告另案施用毒品之用；扣
      案、黑色上衣、皮帶、內褲及牛仔褲各1件（在彰化市基
      督教醫院查扣）、黑色衣、褲1套、鴨舌帽1頂、鞋子1雙
      （在徐巧玲與甲○○臺中市租屋處查扣）等物，僅係被告
      平日所穿載之衣帽，非供其犯上開非法持有改造槍彈、加
      重強盜、殺人未遂犯行所用之物，顯與刑法第38條第1項
      第2款所載供犯罪所用及犯罪預備之物不同，爰均不予宣
      告沒收，併此敘明。
據上論斷，應依刑事訴訟法第299條第1項前段，槍砲彈藥刀械管
制條例第8條第4項、第12條第4項、刑法第11條前段、第330條第
1項、第271條第2項、第1項、第25條第2項、第55條、第42條第3
項前段、第62條前段、第51條第5款、第38條第1項第1款，判決
如主文。
本案經檢察官趙冠瑋到庭執行職務。
中    華    民    國    99    年    10    月    7     日
                    刑事第二庭  審判長  法官  石  馨  文
                                        法官  江  彥  儀
                                        法官  郭  玄  義
以上正本證明與原本無異。
如不服本判決應於收受判決後10日內向本院提出上訴書狀，並應
敘述具體理由；其未敘述上訴理由者，應於上訴期間屆滿後20日
內向本院補提理由書（均須按他造當事人之人數附繕本）「切勿
逕送上級法院」。
告訴人或被害人對於判決如有不服具備理由請求檢察官上訴者，
其上訴期間之計算係以檢察官收受判決正本之日期為準。
中    華    民    國    99    年    10    月    7     日
                                      書記官  魏  嘉  信
附錄本案論罪科刑法條全文
槍砲彈藥刀械管制條例第8 條
未經許可，製造、販賣或運輸鋼筆槍、瓦斯槍、麻醉槍、獵槍、
空氣槍或第4 條第1 項第1 款所定其他可發射金屬或子彈具有殺
傷力之各式槍砲者，處無期徒刑或5 年以上有期徒刑，併科新臺
幣1 千萬元以下罰金。
未經許可，轉讓、出租或出借前項所列槍枝者，處5 年以上有期
徒刑，併科新臺幣1 千萬元以下罰金。
意圖供自己或他人犯罪之用，而犯前二項之罪者，處無期徒刑或
7 年以上有期徒刑，併科新臺幣1 千萬元以下罰金。
未經許可，持有、寄藏或意圖販賣而陳列第1 項所列槍枝者，處
3 年以上10年以下有期徒刑，併科新臺幣700 萬元以下罰金。
第1 項至第3 項之未遂犯罰之。
槍砲彈藥刀械管制條例第12條
未經許可，製造、販賣或運輸子彈者，處1 年以上7 年以下有期
徒刑，併科新台幣500 萬元以下罰金。
未經許可，轉讓、出租或出借子彈者，處6 月以上5 年以下有期
徒刑，併科新台幣300 萬元以下罰金。
意圖供自己或他人犯罪之用，而犯前二項之罪者，處3 年以上10
年以下有期徒刑，併科新台幣700 萬元以下罰金。
未經許可，持有、寄藏或意圖販賣而陳列子彈者，處5 年以下有
期徒刑，併科新台幣300 萬元以下罰金。
第1 項至第3 項之未遂犯罰之。
中華民國刑法第330條
犯強盜罪而有第321 條第1 項各款情形之一者，處7 年以上有期
徒刑。
前項之未遂犯罰之。
中華民國刑法第271條
殺人者，處死刑、無期徒刑或10年以上有期徒刑。
前項之未遂犯罰之。
預備犯第1 項之罪者，處2 年以下有期徒刑。

司法院資訊處製作；財團法人民間司法改革基金會備份。
